# 第 18 号准则 - 所得税的几处错误 - 特此指出

提问人：zl_go 时间：2010-06-20 20:40:52
第 18 号准则-所得税非常简短，但其中的错误确不少，少说也有 5 、 6 处，特发帖指出其中的部分。不知是否有同道中人？
1 。第六条 负债的计税基础，是指负债的账面价值减去未来期间计算应纳税所得额时按照税法规定可予抵扣的金额。 [指正：这种表述非常的错误，国际准则错，咱也跟着一起错。显然缺乏税务专业知识，负债是没有计税基础的！！！]
2 。第七条 暂时性差异，是指资产或负债的账面价值与其计税基础之间的差额； [指正：该差额都是暂时性差异吗？错误！！！这可是准则，表述怎么可以如何不负责任？]
3 。第十七条 资产负债表日，。。。适用税率发生变化的，应对已确认的递延所得税资产和递延所得税负债进行重新计量； [指正：
显然缺少实务经验，也缺少钻研，重新计量还得具体情况具体分析。这种一刀切的表达 作为 准则的一段条款实在不妥。可惜可惜！]顺便问问，对于准则的错误之处，应当向什么部门反映提出？以便作出及时地更正。

回答人：chenyiwei
回复 楼主 zl_go 的帖子 1 、会计和税法是两套不同的体系。虽然税法上没有出现负债计税基础的概念，但会计准则完全可以有自己的表述方式。再说负债就是一种“负的资产”，有计税基础也是合理的。本质上，资产和负债的计税基础可以理解为：如果企业在会计准则规定的法定帐簿以外，根据税法规定另外设置一套帐用于编制纳税申报表等用途，则该套基于税法编制的帐簿上资产、负债的账面价值就是会计准则中所说的计税基础。 2 、资产和负债的账面价值和计税基础之间的差异都是暂时性差异，这是因为任何资产和负债都不可能在报表上永久存在，暂时性差异的转回最晚不能超过相关资产、负债在会计和税务上都终止确认的年度，因此暂时性差异都是可以转回的，但对于可抵扣暂时性差异而言，转回时预计有无足够的应纳税所得额是另一回事。 3 、不理解你说的问题是什么，个人理解准则如此表述并无不妥。

回答人：chenyiwei
回复 报纸 zl_go 的帖子 1 、“负债的计税基础”的定义确实有讨论和改进的余地。 2 、“有些资产，比如说固定资产，有帐面价值，但计税基础为 0 ，因为根据税法该资产的摊销是不能税前列支的。这种差异就不是暂时性差异”，这还要考虑讲来该资产处置时，税务上计算处置所得时减除金额是否为原值，还是不允许减除。如果确实不允许减除的，才是永久性差异。此时的计税基础真正为零。但在实务中似乎没有这样的实例。 3 、这个问题确实有改进余地，关键是此类特殊的递延所得税资产所反映的是未来可抵减的税额还是可抵减的应纳税所得额。如果直接反映可抵减的税额，不受未来税率变动影响的，则不需要在税率发生变化时重新计量。但在实务中，除了现已停止执行的国产设备投资抵免等少数情况外，结转以后扣除的都是应纳税所得额而不是直接结转税额，所以是会受到未来税率变动影响的。

回答人：chenyiwei
回复 7 楼 zl_go 的帖子个人意见： 1 、以不征税收入购建的固定资产，在初始确认时点，虽然其折旧以后年度不能税前扣除，因而计税基础为零，但是符合现行准则规定的豁免情况，即交易发生时既不影响应纳税所得额也不影响会计利润的资产、负债的初始确认，且不是企业合并。因为不征税收入本身在会计上如果形成固定资产，本身是要按照一定年限分摊的，因此由不征税收入暂时挂帐形成的递延收益也存在暂时性差异，且初始确认时点，这两项暂时性差异的金额通常一致但方向相反，可以抵销，最终结果是两者在初始确认相关资产和负债时均不确认。 2 、在您在 3 中所述情况（广告费结转以后年度扣除）中，结转以后年度扣除时的节税额的实际节税效果还是取决于未来扣除时的税率。税务上以预收款作为应税收入的情形，只是预缴税款的金额固定了，但递延所得税资产／负债的价值是通过与假定会计和税法不存在差异的情况下应缴纳的税款相比的多交数／少缴数，因此递延所得税资产／负债的价值还是取决于未来暂时性差异转回时的税率。

回答人：chenyiwei
回复 10 楼 zl_go 的帖子好的，非常希望以后继续深入探讨这些问题。